【裁判字號】    89,訴,58
【裁判日期】    890229
【裁判案由】    違反槍砲彈藥刀械管制條例
【裁判全文】
臺灣雲林地方法院刑事判決                            八十九年度訴字第五八號
    公  訴  人  臺灣雲林地方法院檢察署檢察官
    被      告  甲○○
右列被告因違反槍砲彈藥刀械管制條例案件，經檢察官提起公訴（八十八年度偵字第
六二六二號），本院判決如左：
    主  文
甲○○未經許可，持有可發射金屬具有殺傷力之槍砲，處有期徒刑壹年，併科罰金新
台幣拾萬元，罰金如易服勞役，以新台幣玖佰元即銀元佰元折算壹日，緩刑伍年。
扣案之玩具空氣長槍壹枝（槍枝管制編號0000000000號，含瓦斯壹瓶、紅
外線瞄準器壹個及鋼珠壹顆），沒收之。
    事  實
一、甲○○於民國（下同）八十八年十二月四日左右，在雲林縣台灣塑膠股份有限公
    司六輕廠區內工地，拾獲具殺傷力之玩具空氣長槍一枝（槍枝管制編號0000
    000000號，並含瓦斯一瓶、紅外線瞄準器一個及鋼珠一顆，下同）後，持
    有之。嗣同月十四日晚間十一時許，其持上開長槍至雲林縣東勢鄉○○村○○路
    附近射擊斑鳩時，為警當場查獲，並扣得上開長槍。
二、案經雲林縣警察局台西分局報請臺灣雲林地方法院檢察署檢察官偵查起訴。
    理  由
一、訊之被告甲○○坦承前揭犯行不諱，並有上開空氣長槍暨所含瞄準器、瓦斯及鋼
    珠等可佐。又前述扣案槍枝，經送鑑驗認係利用二氧化碳小鋼瓶內氣體為發射動
    力之玩具空氣長槍，具金屬槍管與木質槍托，其機器性能良好，經以扣案鋼珠實
    際試射，其單位面積動能為每平方公分三十八點一二焦耳，已逾足以穿入人體皮
    肉層之每平方公分二十焦耳，有內政部警政署刑事警察局八十八年十二月三十一
    日刑鑑字第一三九二四一號鑑驗通知書暨所附槍彈測試紀錄表可稽，足徵該槍枝
    具殺傷力。綜上，被告之自白應與事實相符，堪為採信。本件事證業臻明確，被
    告犯行洵足認定。
二、核被告所為，係犯槍砲彈藥刀械管制條例第十一條第四項之未經許可持有可發射
    金屬具有殺傷力之槍砲罪。爰審酌被告持有右揭槍枝，對社會治安固有一定程度
    之危害，然其目的祗為射擊鳥類，並無其他不法意圖，惡性尚非重大，另考其素
    行、智識程度與犯後態度坦承等一切情狀，量處如主文所示之刑，並諭知罰金刑
    之易服勞役折算標準。按人民身體之自由應予保障，憲法第八條設有明文，是限
    制人身自由之法律，其內容須符合憲法第二十三條所定要件，保安處分係對受處
    分人將來之危險性所為拘束其身體、自由之處置，以達教化與治療之目的，為刑
    法之補充制度，本諸法治國家保障人權之原理及刑法之保護作用，其法律規定之
    內容，應受比例原則之規範，使保安處分之宣告，與行為人所為行為之嚴重性、
    行為人所表現之危險性，及對於行為人未來行為之期待性相當，槍砲彈藥刀械管
    制條例第十九條第一項規定：「犯第七條、第八條、第十條、第十一條、第十二
    條第一項至第三項、第十三條第一項至第三項之罪，經判處有期徒刑者，應於刑
    之執行完畢或赦免後，令入勞動場所，強制工作，其期間為三年。」此項規定不
    問對行為人有無預防矯治其社會危險性之必要，一律宣付強制工作三年，限制其
    中不具社會危險性之受處分人之身體、自由部分，其所採措施與所欲達成預防矯
    治之目的及所需程度，不合憲法第二十三條所定之比例原則，犯上開條例第十九
    條所定之罪，不問對行為人有無預防矯治其社會危險性之必要，一律宣付強制工
    作三年之部分，與司法院大法官第四七一號解釋之意旨不符，應於該解釋公佈之
    日即八十七年十二月十八日起不予適用，惟犯該條例第十九條第一項所列舉之罪
    ，依個案情節符合比例原則部分，仍應適用該條例宣告保安處分，至不符合部分
    而應宣告保安處分者，則仍由法院斟酌刑法第九十條第一項規定之要件，依職權
    為之，此觀之前開大法官解釋甚明；茲本件被告雖持有上述槍枝，觸犯前揭條例
    第十一條第四項之罪，而應受非難，然本院審其無相關犯行前科，又所持槍械非
    制式槍枝，可認其犯行之行為嚴重性與表現之危險性，尚未達右開條例所示應予
    宣告強制工作三年之必要程度，再者，被告平日務農，有正當職業，存卷之雲林
    縣警察局台西分局素行調查表可資佐證，故亦無刑法第九十條第一項所規定應為
    強制工作之事由，是爰不予宣付強制工作，附此敘之。末查，被告前未曾受有期
    徒刑以上刑之宣告，有本院被告全國前案紀錄表及台灣雲林地方法院檢察署刑案
    資料查註紀錄表等在卷可稽，其犯罪後已知悔悟，本院認其經此偵審教訓，當知
    警惕，應無再犯之虞，因認其所宣告之刑，以暫不執行為適當，併予宣告緩刑五
    年，以勵來茲，用啟自新。至於，扣案之玩具空氣長槍一枝（含瓦斯一瓶、紅外
    線瞄準器一個及鋼珠一顆），為違禁物，應依刑法第三十八條第一項第一款之規
    定，予以宣告沒收。
據上論斷，應依刑事訴訟法第二百九十九條第一項前段，槍砲彈藥刀械管制條例第十
一條第四項，刑法第十一條前段、第四十二條第二項、第七十四條第一款、第三十八
條第一項第一款，判決如主文。
本案經檢察官劉仁慈到庭執行職務。
中    華    民    國      八十九      年      二      月      二十九    日
                                        臺灣雲林地方法院刑事第二庭
                                            法  官
如不服本判決，應於判決送達後十日內，向本院提出上訴狀。（須附繕本）
附錄論罪科刑法條：
槍砲彈藥刀械管制條例第十一條
（第一項）未經許可，製造、販賣或運輸第四條第一款所稱其他可發射金屬或子彈具
殺傷力之各式槍砲者，處五年以上有期徒刑，併科新台幣一千萬元以下罰金。
（第四項）未經許可，持有、寄藏或意圖販賣而陳列第一項所列槍砲者，處一年以上
七年以下有期徒刑，併科新台幣七百萬元以下罰金。


司法院資訊處製作；財團法人民間司法改革基金會備份。
